【裁判字號】    89,易,2746
【裁判日期】    900301
【裁判案由】    誣告
【裁判全文】
臺灣臺南地方法院刑事判決                        八十九年度易字第二七四六號
    公  訴  人  臺灣台南地方法院檢察署檢察官
    被      告  甲○○
右列被告因誣告案件，經檢察官提起公訴（八十九年度偵字第一０五二四號），本院
判決如左：
    主  文
甲○○未指定犯人，而向該管公務員誣告犯罪，處拘役拾日，如易科罰金，以參佰
元折算壹日。
    事  實
一、甲○○明知其所持有由王富生交付如附表所示之支票一紙，業由其於民國（以下
    同）八十八年四月間某日，持向乙○○調借同額現金，並未遺失。嗣因王富生無
    力支付票款，黃女亦不願返還，竟向丙○○佯稱該張支票已遺失，利用不知情之
    丙○○於八十八年六月十五日，前往臺南市農會信用部偽報支票於八十八年六月
    十四日在公司遺失，並在遺失票據申報書上簽名，並辦理掛失止付，而未指定犯
    人，向該管公務員即臺南市警察局請求究辦侵占遺失物之人。嗣乙○○於八十八
    年六月二十五日屆期提示不獲兌現，始知上情。甲○○犯後逃匿，經本院於九十
    年一月四日以南院刑緝字第００三號發佈通緝，嗣於同年一月十九日二十時三十
    分許，在臺南市○區○○街一０六巷十七弄五十六號為警緝獲歸案。
二、案經台南市警察局第一分局報請台灣台南地方法院檢察署檢察官偵查起訴。
    理  由
一、訊據被告矢口否認有何誣告犯行，辯稱：「系爭支票是由王富生向丁○○借六萬
    元，由我擔保。王富生無力償還，丁○○來找我，我有支付利息，但後來我無力
    再行支付，所以我請丙○○開票，由我背書交給丁○○。票快到期時，我跟丁○○說我已籌到錢，請他把票拿來還我，但是他並未將票拿來，說票已丟了。我追
    問了一星期，丁○○還是說不見了，所以我才向丙○○說票掉了，請他去辦理掛
    失止付」云云。惟查：
  (一)被告甲○○於警訊時供稱：「該支票是王富生向票主丙○○借得該支票給我作為
    抵債。．．．該支票是我向乙○○調借現金，因怕遭退票，所以才拿四萬五千元
    給丙○○」等語。核與證人乙○○於警訊時及本院八十九年度南簡上字第四號一
    案審理時證稱：「該支票是甲○○於八十八年四月間持向我調借現金，他說他朋
友在票主丙○○處工作，因欠甲○○錢，丙○○願意先行開該支票給甲○○抵債
    」等語。「這張支票是甲○○在八十八年四月間，因為他缺錢拿來向我調現，我
    叫他在後面背書」等語相符。另證人丙○○於本院亦證稱：「我票是借給王富生
    ，後王富生再借給甲○○，我要向王富生要回票，他說已將票轉給甲○○」等語
    。綜上足認，系爭支票乃王富生向丙○○借得交付予甲○○抵債，甲○○再持向
    乙○○調借同額現金甚明。被告辯稱系爭支票係伊請丙○○開票，由伊背書交給
    丁○○云云，顯與事實不符。況查，倘被告上開「票快到期時，我跟丁○○說我
    已籌到錢，請他把票拿來還我，但是他並未將票拿來，說票已丟了」云云之辯詞
    可採，丁○○明知系爭支票乃持向乙○○調現，並未遺失，且被告已籌足款項準
    備返還，自無以系爭支票已經遺失為由故為推拖之理。另本院據被告所陳丁○○
    資料查詢結果，並無丁○○其人，被告亦無法提出丁○○年籍住處資料供傳喚調
    查，應認被告所供系爭支票係伊背書交給丁○○云云，實係卸責之詞，委無足採
    。末查，被告與證人王璧菀本係舊識，業據證人王璧菀於本院證述綦詳，被告於
    本院竟供稱伊不認識王璧菀，係系爭支票提示後才因為協商票據債務而認識云云
    ，顯亦因心虛而有供詞不實之情形。
  (二)此外，復有遺失票據申報書影本、掛失止付票據提示人資料查報表影本、系爭支
    票影本、退票理由單影本各一紙在卷可資佐證，事證明確，被告犯行堪予認定。
二、核被告未指定犯人，而向該管公務員誣告犯罪，所為係犯刑法第一百七十一條第
    一項之罪。被告利用不知情之丙○○為票據遺失申報行為，丙○○並無犯罪之認
    識，被告應成立該罪之間接正犯。爰審酌被告犯罪之動機、目的、手段、所生危
    害、犯罪後態度等一切情狀，處如主文所示之刑，併諭知易科罰金之折算標準。
據上論斷，應依刑事訴訟法第二百九十九條第一項前段，刑法第一百七十一條第一項
、第四十一條第一項前段，罰金罰鍰提高標準條例第一條前段、第二條，判決如主文
。
本案經檢察官簡光昌到庭執行職務。
中      華      民      國      九十      年      三    月      一      日
                                  臺灣臺南地方法院刑事第三庭
                                          法  官  林  英  志
右正本證明與原本無異。
如不服本判決，應於判決送達後十日內，向本院提出上訴狀。
                    書記官  謝  國  欽
中      華      民      國      九十      年      三    月      一      日
附錄本案論罪科刑法條全文：
刑法第一百七十一條第一項：
未指定犯人，而向該管公務員誣告犯罪者，處一年以下有期徒刑、拘役或三百元以下
罰金。
附表：
┌───────┬───┬─────┬───────┬───────┐
│票          號│發票人│付  款  人│到    期    日│面額（新台幣）│
├───────┼───┼─────┼───────┼───────┤
│0000000│丙○○│臺南市農會│八十八年六月  │六萬元        │
│              │      │安南區分部│二十五日      │              │
└───────┴───┴─────┴───────┴───────┘


司法院資訊處製作；財團法人民間司法改革基金會備份。
